臺灣高等法院臺南分院刑事判決　　　　　　　　九十三年度上訴字第八六六號　Ａ
　　　上　訴　人　丁　○　○
　　　選任辯護人　王　正　明
右上訴人因準強盜案件，不服臺灣嘉義地方法院九十三年度易字第二一號中華民國九
十三年八月六日第一審判決（起訴案號：臺灣嘉義地方法院檢察署九十二年度偵字第
八二二六號），提起上訴，本院判決如左：
      主      文
上訴駁回。
      事      實
一、丁○○於民國（下同）八十九年間曾犯竊盜罪，經本院判處有期徒刑八月確定，
    又於九十年通緝期間，再犯妨害自由罪，經臺灣嘉義地方法院判處有期徒刑七月
    確定，接續執行至九十一年十二月二十五日執行完畢。猶不知悔改，復意圖為自
    己不法之所有，夥同有犯意聯絡之甲○○（未經起訴）於九十二年十一月二十七
    日下午十一時三十分許，在嘉義市○區○○路五三九號停車場，由甲○○手持其
    所有足為兇器之剪刀，破壞乙○○所有車牌號碼七Ｒ─九○四六號自用小客車左
    後玻璃窗，二人再侵入上開車內竊取錢幣新台幣（下同）二百元得手，適乙○○
    欲前往開車時，發現車內有二名陌生男子，立即啟動汽車遙控器車鎖，丁○○與
    甲○○因慌張而下車，甲○○趁機逃逸，丁○○經乙○○攔截並擬予逮捕，為脫
    免逮捕，當場另行起意手持甲○○所有交付其持有之剪刀，以舉高作欲刺殺之狀
    ，追乙○○約五十公尺，而當場施以脅迫，嗣經乙○○持塑膠管抵抗並予制伏，
    乃報警處理，現場並扣得作案所用剪刀一把。
二、案經乙○○訴由嘉義市警察局第一分局報請台灣嘉義地方法院檢察署檢察官偵查
    起訴。
      理      由
一、訊據上訴人即被告丁○○矢口否認有上開犯行，辯稱：伊僅駕計程車載甲○○前
    往上開處所，不知甲○○欲作何事，本件竊盜案係由甲○○所為，伊並未進入車
    內行竊，而扣案之剪刀係甲○○於竊盜完畢後交由其保管，被乙○○發現時，伊
    只當場與之理論，並未拿剪刀欲刺殺乙○○，係因伊要逃跑時，剪刀放於褲子口
    袋不方便，始取出置於右手舉高逃跑，而其拿剪刀時係背對被害人，並無脅迫之
    情形，且被害人之指述尚有瑕疵，因被害人距離仍遠，如何能看清楚車內有二人
    云云。
二、惟查被告丁○○與甲○○於右揭時地持剪刀破壞乙○○所有車牌號碼七Ｒ─九○
    四六號自用小客車左後玻璃窗，侵入竊取錢幣二百元得手之事實，業據被告於警
    訊、偵查及原審審理時坦白承認（詳嘉義市警察局第二分局卷第二頁、第三頁、
    偵字第八二二六號卷第十七頁、原審卷第三十八頁、第六十三頁至第六十七頁）
    核與當場目擊之被害人乙○○指稱：「我當時看見我車正面朝向我，我可以看見
    裡面，車裡面有兩個人的人影，我用遙控器之後車內的燈會亮，因為汽車裡面的
    燈亮之後就可以確定裡面是否有人，我當時距離我的車子約有五十公尺遠，我面
    對車看見車內走出兩個人，一個從左邊、一個從右邊」、「被告丁○○確有參與
    」之情節相符（詳警卷第十二頁反面—十五頁、原審卷第四○頁、第一二三、一
    二四頁、本院九十四年一月二十日筆錄），並有遭破壞車輛之照片六幀、被害報
    告單一件、扣押筆錄附於警卷可証（詳警卷第二八—三六頁），參以甲○○於另
    犯竊盜案亦均供認與被告丁○○共同犯罪，（詳嘉義市警察局第二分局卷九十三
    年五月二十八日筆錄），被告於本院審理時雖又稱原審筆錄所載不實，惟經本院
    向原審調開庭之錄音，並當庭勘驗，筆錄所載與錄音並無不符，有勘驗筆錄可按
    （詳本院九十四年一月二十日筆錄），況被告自承扣案剪刀係甲○○敲破車窗玻
    璃後交給伊（詳警卷第三頁、原審卷第二五頁），則被告於甲○○敲破車窗玻璃
    後，即持有剪刀，嗣二人進入車內行竊，破壞右前座護板，竊得二百元，被告亦
    均持有剪刀，直至被害人到場被查獲，顯見二人自始即有犯意聯絡，是其所辯並
    無參與行竊，顯係卸責之詞，不足採信，其與甲○○共犯加重竊盜之犯行，應可
    認定。
三、被告於竊盜得手後，被害人乙○○予以攔截，為脫免逮捕，另行起意持剪刀以舉
    高作欲刺殺被害人並追被害人乙○○約五十公尺而當場施以脅迫等情，亦經被害
    人於警訊、偵查、原審及本院審理時指訴明確（詳警卷第十三至第二十頁、偵查
    卷第十六頁、原審卷第四十頁、第四十一頁、第一二四頁、一二五頁），且被告
    亦承認於遭被害人制伏前剪刀係握在其手內（詳警卷第五頁），該把剪刀嗣後亦
    經扣押在案，而被告與被害人於拉扯中，特力屋商店之警衛黃嘉榮亦曾目睹，故
    參酌被害人之指述、証人乙○○之証述及扣案之剪刀一把，被告為脫免逮捕施以
    脅迫之事實，亦堪認定。至於被告辯稱剪刀原係放於口袋，係因緊張欲逃離現場
    ，始將剪刀拿出以利逃跑，而其舉高剪刀純係逃跑時之動作云云，惟據被害人乙○○指稱：「被告係因竊盜案件被發現，我要攔截請求賠償損害並報警，被告始
    持剪刀舉高作欲刺殺，並追我約五十公尺，嗣經我撿起塑膠管抵抗，並予制服」
    （詳警卷第十三頁、原審卷第四十、一二四頁、本院九十四年一月二十日筆錄）
    之情節不符，且為逃逸而高舉剪刀，亦與常情相悖，所辯亦不可採。被告又辯稱
    ：被害人之指述於警訊及原審審理中尚有矛盾之情形，即被害人時而稱被告有刺
    殺之動作，時而稱沒有刺殺之動作，顯有矛盾等情，經查被害人雖稱被告欲刺殺
    他，惟實際上並無刺殺之個別動作，所謂欲刺殺之描述僅係言語表達上之主觀想
    法，與客觀上有無刺殺之動作應分別以觀，不能混為一談，更不能作為被害人之
    陳述存有矛盾之依據，經核其証詞，對於被告曾持剪刀追被害人作欲刺殺之狀等
    情節，尚無前後不一致之矛盾情形，是被告此部分之辯解，亦不足採信，其於竊
    盜得手後，為脫免逮捕施以脅迫之事實，亦應堪認定。
四、按刑法第三百二十九條竊盜或搶奪，因防護贓物、脫免逮捕或湮滅罪證，而當場
    施以強暴脅迫者，以強盜論。而所謂施強暴或脅迫，只須有此行為即足，並不以
    致使被害人不能抗拒為必要，此與強盜罪係以強暴、脅迫等手段，致使被害人不
    能抗拒為構成要件者不同。次按刑法第三百二十九條之準強盜罪，並有刑法第三
    百二十一條第一項各款情形，應依同法第三百三十條論處，亦有最高法院四十八
    年台上字第八七八號判例可資參照。被告夥同甲○○持客觀上足以對他人生命、
    身體、安全構成威脅之兇器剪刀，破壞車輛門窗侵入竊取錢幣得手，此部分業已
    構成共同加重竊盜犯行，而被告為脫免逮捕，又另行起意持剪刀追被害人作欲刺
    殺之狀，當已構成脅迫之行為，核其之所為業已觸犯刑法第三百二十九條之準強
    盜罪，並有刑法第三百二十一條第一項第三款之情形，應依同法第三百三十條第
    一項加重強盜罪論處。又被告於民國八十九年間曾犯竊盜罪，經本院判處有期徒
    刑八月確定，又於九十年通緝期間，再犯妨害自由罪，經臺灣嘉義地方法院判處
    有期徒刑七月確定，接續執行至九十一年十二月二十五日執行完畢，此有台灣高
    等法院被告全國前案紀錄表可稽，其於執行完畢五年內再犯本件有期徒刑以上之
    罪，為累犯，應依法加重其刑，扣案之剪刀一支，係甲○○所有，且為與被告共
    犯竊盜所用之物，並依刑法第三十八條第一項第二款宣告沒收。
五、原審審理結果，認被告準強盜罪證明確變更檢察官起訴法條，適用刑法第三百三
    十條第一項、第四十七條、第三十八條第一項第二款，並審酌被告持剪刀以破壞
    車窗之犯罪手法竊取車內之金額，雖其竊得之金額僅有二百元，價值尚低，對於
    財產法益之侵害尚非過鉅，惟考量被告於犯罪被發覺後，猶持剪刀威脅被害人，
    造成生命法益之嚴重侵害，犯罪後猶意圖卸責等一切情狀，量處有期徒刑八年六
    月，並扣案之剪刀依法宣告沒收，經核原審認事用法俱無不合，量刑亦稱妥適，
    被告上訴意旨，否認犯罪，指摘原判決不當，為無理由，應予駁回。
六、至檢察官移送併辦意旨略以：
    （一）被告基於意圖為自己不法所有之概括犯意，連續在左列之時間、地點與方
          式，竊取他人之物，而分別遭警查獲。認與本案具有連續犯之關係，屬於
          裁判上一罪，移請併案審理。
          （I）臺灣嘉義地方法院檢察署九十三年度偵字第五九八０號（二四○七
                號）：被告意圖為自己不法所有，於九十三年四月一日下午一時許
                ，在嘉義市○區○○○路一六三號「台灣檳榔店」內，徒手竊取被
                害人江羿喜所有之手機一支得手。嗣為江羿喜之兄江豐依發覺追出
                ，被告見事跡敗露，乃主動交出所竊手機，並即乘車牌號碼二四０
                九—ＪＢ自用小客車逃逸。
          （II）臺灣嘉義地方法院檢察署九十三年度偵字第五九七九號（三五九○
                號）：被告意圖為自己不法所有，於九十三年四月二十七日下午三
                時四十分許，駕駛車牌號碼二四０九—ＪＢ自用小客車，前往嘉義
                市○○○路四十八號江順智開設之汽車修理廠，假藉該車故障為由
                ，趁江順智巡視查看該車之際，伺機徒手竊取被害人丙○○停放在
                修理廠待修之車號ＲＶ—九五０八自用小客車內的攝影器材乙組（
                內有ＣＡＮＯＮ牌十Ｄ型機身號碼為0000000000號之單
                眼數位相機乙台、同牌１６Ｘ３５倍數而號碼為七四０二號鏡頭乙
                個、國際牌５１２ＭＢ記憶卡乙張、保護鏡乙個、電池二個），得
                手後再以新台幣一萬六千元代價賣予李新發（另案偵查），為警循
                線查獲，並扣得前開攝影器材（已發還）。
          （III）臺灣嘉義地方法院檢察署九十三年度偵字第四一八三號：被告意圖
                為自己不法所有，於九十三年五月二十五日中午十二時三十分許，
                駕駛車牌號碼二四０九—ＪＢ自用小客車乘載另案被告甲○○，共
                同前往嘉義縣民雄鄉豐收村山仔腳一一一號「向日葵影印店」，吳
                德全趁機竊取被害人許思琦所有之皮包乙個（內有許思琦身分證、
                汽、機車駕照、郵政儲金金融卡、特力屋出入證、名佳美會員卡、
                現金新台幣一千七百元、美金一元、許志鴻富邦銀行金融卡、陳為
                相身分證、陳品翰健保卡、機車行照與保險卡等物品），竊取後即
                乘上在外接應之被告所駕駛自小客車離開，被告並分得新台幣七百
                元及美金一元。
          （Ⅳ）臺灣嘉義地方法院檢察署九十三年度偵字第四一一三號：被告意圖
                為自己不法所有，於九十三年五月二十五日下午十時許，在嘉義市
                西區○○路四十七號「金孔雀遊藝場」內，趁被害人林書瑩離開櫃
                臺之際，徒手竊取林書瑩置放於櫃臺之ＱＡＮＴＥＣＨ牌Ｇ五００
                型手機乙支，為警循線查獲。
          （Ⅴ）臺灣嘉義地方法院檢察署九十三年度偵字第四三五一號：被告意圖
                為自己不法所有，於九十三年七月二十七日下午五時三十分許，駕
                駛車牌號碼二四０九—ＪＢ自用小客車乘載另案被告甲○○，共同
                前往嘉義縣中埔鄉中埔村八十之四十七號「千瑋通信行」，甲○○
                利用購買充電器之故而藉機竊取被害人即「千瑋通信行」負責人龔
                振鋒所有ＲＩＴＺ廠牌Ｅ六六型白色手機乙支，竊取後即乘上在外
                接應之被告所駕駛自小客車離開。
          （Ⅵ）臺灣嘉義地方法院檢察署九十三年度偵字第六二四一號：被告意圖
                為自己不法所有，於九十三七月二十七日上午八時十五分許，在嘉
                義市○區○○路四十八號，竊取郭思雨所有三星牌行動電話一支，
                得手後，供自己使用。
    （二）按連續犯須連續數行為而犯同一罪名，始能成立，所謂犯同一罪名，依司
          法院大法官會議釋字第一五二號解釋，指構成犯罪要件相同之罪名而言。
          刑法第三百二十九條之準強盜罪與刑法第三百二十條竊盜罪間，罪名互殊
          ，構成要件不同，應分別論處，不得依連續犯論以一罪，有最高法院六十
          七年台上字第二八四八號判例意旨可參。檢察官移送併辦之右揭事實，所
          犯係刑法第三百二十條第一項之竊盜罪，與本案加重竊盜當場為脫免逮捕
          而施以脅迫，所犯刑法第三百三十條之準加重強盜罪間，罪名互殊，其構
          成要件不同，應分論併罰，不得依連續犯論以一罪，故移送併辦部分與本
          案並無裁判上一罪關係，應退還檢察官另為適法之處分，併予敘明。
七、據上論斷，依應刑事訴訟法第三百六十八條，判決如主文。
本案經檢察官林炎昇到庭執行職務
中    華    民    國      九十四      年      一      月      二十七    日
                                  臺灣高等法院臺南分院刑事第五庭
                                      審判長法官  楊    明    章
                                            法官  沈    揚    仁
                                            法官  戴    勝    利
右正本證明與原本無異。
如不服本判決，應於判決送達後十日內向本院提出上訴狀，其未敘述理由者並應於提
出上訴狀後十日內向本院補提理由書（應附繕本)。
                                      法院書記官  李    珍    鳳
中    華    民    國      九十四      年      一      月      二十七    日
附錄法條：
刑法第三百三十條第一項：犯強盜罪而有第三百二十一條第一項各款情形之一者，處
                        七年以上有期徒刑。
刑法第三百二十一條：犯竊盜罪而有左列情形之一者，處六月以上、五年以下有期徒
                    刑：
                    一、於夜間侵入住宅或有人居住之建築物、船艦或隱匿其內而
                        犯之者。
                    二、毀越門扇、牆垣或其他安全設備而犯之者。
                    三、攜帶兇器而犯之者。
                    四、結夥三人以上而犯之者。
        五、乘火災、水災或其他災害之際而犯之者。
                    六、在車站或埠頭而犯之者。
